臺灣臺南地方法院臺南簡易庭民事判決
                                  109年度南簡字第1840號
原      告  台新國際商業銀行股份有限公司

法定代理人  尚瑞強  


被      告  楊人達  
            楊秉宏  

            楊＊＊    
上列當事人間撤銷遺產分割登記事件，本院判決如下：
      主  文
原告之訴駁回。
訴訟費用由原告負擔。
      理  由
一、原告起訴主張：被告甲○○積欠原告新臺幣（下同）120,538
    元及利息、費用等債務未清償，原告經向地政機關調閱坐落
    臺南市○區○○段000○00000地號土地，及其上同段000建號建
    物（下稱系爭房地）登記謄本，發現系爭房地原為訴外人楊
    壽寅或楊王月娥死亡所留遺產，後為被告楊＊＊於民國（下同
    ）105年5月6日以遺產分割協議及分割繼承登記取得，嗣楊＊
    ＊又於同年6月1日將系爭房地贈與登記予被告乙○○。而甲○○
    亦為楊壽寅或楊王月娥之繼承人之一，且未向法院聲明拋棄
    繼承，故應與其他繼承人共同繼承，而公同共有系爭房地，
    惟其以遺產分割協議處分其之公同共有權利之行為，使其陷
    於無資力，自有害原告之債權。而乙○○自楊＊＊受贈系爭房地
    ，顯為關係緊密之親屬，對於甲○○之財務狀況斷無不明之理
    。是原告自得依民法244 條第1 項及第4 項之規定，訴請撤
    銷被告間之遺產分割協議及分割繼承登記，並請求楊＊＊應將
    系爭房地於105 年5月6日之分割繼承登記予以塗銷，暨乙○○
    應將105年6月1日之贈與登記予以塗銷等語。
二、按原告之訴，依其所訴之事實，在法律上顯無理由者，法院
    得不經言詞辯論，逕以判決駁回之，民事訴訟法第249 條第
    2 項定有明文。
三、本院之判斷：
　㈠按當事人書狀，應記載當事人姓名及住所或居所，或其性別
    、出生年月日、職業、國民身分證號碼、電話號碼及其他足
    資辨別之特徵。起訴，應以訴狀表明當事人、訴訟標的及其
    原因事實，此為起訴之法定程式。又起訴不合程式，其情形
    可以補正者，經審判長定期間先命補正，而不補正，法院應
    以裁定駁回之。分據民事訴訟法第116 條第1 項第1 款及第
    2 項、第244 條第1 項第1 、2款及第249 條第1 項第6 款
    規定。
　㈡經查，原告對甲○○、楊＊＊、乙○○起訴，起訴狀並未載明楊＊＊
    之正確姓名及住所、居所，或其出生年月日、職業、國民身
    分證號碼、電話號碼及其他足資辨別之特徵，起訴尚不合程
    式；且前經本院定期間命原告補正，然其逾期迄未補正。又
    原告起訴請求撤銷被告間就楊壽寅或楊王月娥之系爭房地所
    為之遺產分割協議及登記，並未表明究係何人之遺產，應屬
    摸索起訴，尚難認已表明訴訟標的之原因事實。本院前已定
    期間併命原告查明系爭房地究竟為被告自何人所繼承之遺產
    ，並補正該被繼承人之死亡除戶謄本、繼承系統表及全體繼
    承人最新戶籍謄本；如尚未以全體繼承人為共同被告，亦應
    追加其他繼承人為共同被告，並載明追加被告之正確姓名及
    住居所等足資辨別之資料。然其逾期均未補正，起訴自不合
    法。
　㈢又按債權人依民法第244 條行使其撤銷權，如僅請求撤銷債
    務人之行為，則應以行為當事人為被告，即其行為為單獨行
    為時，應以債務人為被告，其行為為雙方行為時，應以債務
    人及其相對人為被告，故其行為當事人有數人時，必須一同
    被訴，否則應認其當事人之適格有欠缺，最高法院28年上字
    第978 號民事判例、最高法院91年度台上字第1725號民事判
    決意旨揭示甚明。而當事人之適格為權利保護要件之一，如
    有當事人不適格之情事，即欠缺權利保護要件，法院即不得
    對之為實體之裁判。又關於當事人適格與否，為法院應依職
    權調查之事項，無論訴訟進行至如何之程度，應依職權隨時
    調查之。
　㈣再查，系爭房地乃楊王月娥於105 年1月8日死亡所遺留之部
    分財產（尚有存款），且其繼承人除甲○○外，尚有其他子女
    共計5人，而全體繼承人已於105年4月24日就全部遺產協議
    分割，甲○○雖未分配系爭房地，但已獲分配存款等情事，業
    經本院依職權向地政機關調取楊王月娥之遺產分割繼承登記
    申請書、繼承系統表、遺產分割協議書、除戶謄本及全體繼
    承人戶籍謄本、財政部南區國稅局遺產稅免稅證明書等影本
    ，可資認定。是依前揭說明，楊王月娥之全部遺產（含系爭
    房地），既係由甲○○及其他繼承人五人共同繼承，而為公同
    共有，則全體繼承人於遺產分割協議由其中一繼承人取得系
    爭房地，甲○○則分配存款之行為，縱有損害於原告之債權，
    因該遺產分割協議既係由全體繼承人五人所合意作成，如欲
    撤銷該分割協議行為，亦須以該五人為共同被告，當事人始
    為適格。然原告僅以甲○○及楊＊＊（且未表明正確姓名及住居
    所）為被告，而提起本件撤銷遺產分割訴訟，當事人顯然不
    適格，自欠缺權利保護要件。況楊王月娥之遺產除系爭房地
    外，既尚有存款，則原告僅對部分財產訴請撤銷遺產分割協
    議，亦難認合法。
四、從而，原告起訴不合法，且依所訴之事實縱認為真，當事人
    顯然不適格，而欠缺權利保護要件。又原告僅對部分財產訴
    請撤銷遺產分割協議，亦難認合法。是依其所訴之內容，於
    法律上顯無理由，爰不經言詞辯論，逕以判決駁回之。
五、依民事訴訟法第249 條第1項第6款、第2 項、第78條，判決
    如主文。
中　　華　　民　　國　　110 　年　　1 　　月　　13　　日
                  臺南簡易庭  法　官　陳淑卿
以上正本係照原本作成。
如不服本判決，應於判決送達後20日內，向本院提出上訴狀並表
明上訴理由，如於本判決宣示後送達前提起上訴者，應於判決送
達後20日內補提上訴理由書（須附繕本）。
如委任律師提起上訴者，應一併繳納上訴審裁判費。
中　　華　　民　　國　　110 　年　　1 　　月　　13　　日
                              書記官  謝璧卉